【裁判字號】    90,易,223
【裁判日期】    900726
【裁判案由】    偽造文書
【裁判全文】
臺灣臺北地方法院刑事判決                            九十年度易字第二二三號
    公  訴  人  臺灣臺北地方法院檢察署檢察官
    被      告  甲○○
右列被告因偽造文書案件，經檢察官提起公訴（八十九年度偵字第一九七四二號），
本院判決如左：
    主  文
甲○○共同連續行使偽造特許證，足以生損害於公眾及他人，累犯，處有期徒刑肆月
，如易科罰金以參拾元折算壹日。
扣案偽造之臺北縣營業小客車駕駛人執業登記證（證號為一０二二四七號）壹張沒收
之。
    事  實
一、甲○○曾於民國八十六年間，因偽造文書等罪，經台灣板橋地方法院以八十六年
    度易字第四二二七號判決分別判處罪刑，並定其應執行刑有期徒刑二年六月確定
    ，於八十八年十二月間假釋，假釋期間因行刑累進處遇縮短刑期至八十九年三月
    二十七日屆滿，其假釋期間屆滿未經撤銷假釋，其未執行之刑以已執行論，而於
    八十九年三月二十七日執行完畢。詎仍不知悔改，明知汽車駕駛人以從事營業小
    客車駕駛為業者，應於執業前向警察機關辦理執業登記，領有營業小客車駕駛人
    執業登記證（以下簡稱執業登記證），始得執業。竟於未向警察機關申領職業登
    記證下，為遂其駕駛向保愛交通實業有限公司所承租車牌號碼二Ａ－七九七號營
    業小客車營業之目的，於八十九年六月初，在台北市○○○路○段前，與不詳年
    籍之成年男子「林文定」基於共同行使偽造特種文書之概括犯意聯絡，向「林文
    定」借得偽造之張利恆所有證號為一０二二四七號、申請及發證日期為八十八年
    八月三十一日，目前仍有效中之台北縣營業小客車駕駛人執業登記證一張，至附
    近之照相館內，彩色影印複製該執業登記證正反面後，交還上開登記證予「林文
    定」，並於翌日在台北市○○路某刻印店刻「甲○○」字樣之橡膠章蓋印剪貼於
    前開職業登記證上，再於其他文章上剪下其身份證字號之相關字樣貼在該登記證
    ，復於台北市○○區○○街一三六巷一弄十號三樓住處，換貼自己之相片，並於
    登記證正面之「本證限每年月日查驗逾期受罰」處填載「８月２７日」，據以偽
    造台北縣營業小客車駕駛人執業登記證一張，嗣於同年七月起，放置該證件於上
    開營業小客車右前方供營業使用，使之發生文書之功能狀態，而在台北市、縣地
    區駕車營業，以規避警方查檢，足以生損害於張利恆及台北縣政府警察局與監理
    機關對於營業用小客車管理之正確性。嗣甲○○於八十九年十月三日二十一時三
    十分許，駕駛上開車輛，在台北市中正區○○○路與忠孝西路口為警查獲，並扣
    得偽造證號為一０二二四七號之「甲○○」台北縣營業小客車駕駛人執業登記證
    一張。
二、案經台北市政府警察局中正第一分局報告台灣台北地方法院檢察署檢察官偵查起
    訴。
    理  由
一、訊據被告甲○○對於在右揭時、地，基於與「林文定」共同行使偽造特種文書之
    概括犯意聯絡，而向之借得張利恆所有證號為一０二二四七號之台北縣營業小客
    車駕駛人執業登記證一張，並以彩色影印、換貼自己相片及以橡膠章蓋上「甲○
    ○」名字等方式偽造前揭執業登記證，嗣將之放置於車牌號碼二Ａ－七九七號營
    業小客車右前方持以行使等事實均坦承不諱，並有查獲偽造之證號為一０二二四
    七號「甲○○」台北縣營業小客車駕駛人執業登記證一張在卷可稽。並經本院提
    示扣案之執業登記證，由負責台北縣計程車登記業務之台北縣警察局交通隊小隊
    長乙○○於本院審理中辨識後結證稱：「這個章是假的，所以這個執業登記證是
    偽造的，執業登記證的字體與我們的字體不一樣，而且我們的證號是用打字上去
    的」，並提出真正執業登記證樣本及印文附卷，是本件事證明確，被告犯行已堪
    認定，應依法論科。
二、經查，被告行為時，扣案之證號為一０二二四七號台北縣營業小客車駕駛人執業
    登記證為證人張利恆自八十八年八月三十一日起申請於台北縣執業，該執業登記
    證尚未逾期目前仍有效使用中，業經證人張利恆於本院審理中證述無訛，並有台
    北縣警察局九十年二月二日九十北警交字第六八五０四號函暨所附資料附卷可憑
    。次查，證人張利恆亦證述其所有之上開證號執業登記證及其所有之計程車均未
    曾借予他人使用，也不認識本件被告甲○○及被告所稱之「林文定」，是可證該
    執業登記證並非「林文定」所有；再被告甲○○供稱「林文定」應知悉伊將該執
    業登記證影印使用，更足證「林文定」知悉該執業登記證係屬偽造，亦知悉被告
    欲將該偽造之執業登記證置於計程車右前方加以行使，而與被告甲○○就行使偽
    造扣案執業登記證部分有犯意之聯絡，公訴人認被告係「偽造」執業登記證，並
指稱「林文定」為不知情，應屬誤會。再者，「林文定」所有之營業登記證為不
    實，已如前述，甲○○又本無製作權據以影印竄改，而製作出原不存在之甲○○
    營業小客車駕駛人執業登記證，應屬偽造，而非變造，爰併此敘明。
三、按汽車駕駛人以從事營業小客車駕駛為業者，應於執業前向警察機關辦理執業登
    記，領有營業小客車駕駛人執業登記證，始得執業，營業小客車駕駛人執業登記
    管理辦法第三條定有明文，故執業登記證係警察機關依據道路交通管理處罰條例
    第三十七條第六項規定所訂定之「營業小客車駕駛人執業登記管理辦法」授權命
    令所核發之屬於法令特許汽車駕駛人執行計程車營業駕駛業務之證書，性質上屬
    刑法第二百十二條所列特許證之一種。被告偽造執業登記證持以行使，有使人誤
    信其已依規定向警察機關辦理執業登記之虞，自足以生損害於該證號之持用人、
    車輛監理機關對於營業小客車駕駛人資料管理及警察機關對交通行政管理之正確
    性。
四、核被告所為係犯刑法第二百十六條、第二百十二條之行使偽造特種文書罪。被告
    偽造特種文書後，持以行使，其偽造特種文書之低度行為應為行使偽造特種文書
    之高度行為所吸收，不另論罪。其與年籍不詳之成年男子「林文定」間，就行使
    偽造營業小客車駕駛人執業登記證部分，有犯意聯絡，為共同正犯。被告先後多
    次行使偽造特種文書犯行，時間緊接，方法相同，觸犯構成要件相同之罪名，係
    基於概括犯意反覆為之，為連續犯，依刑法第五十六條之規定，以一罪論，並加
    重其刑。被告前曾受如事實欄之判決執行完畢，有台灣高等法院檢察署刑案紀錄
    簡覆表可稽，其於有期徒刑之執行完畢後五年內再犯本件有期徒刑以上刑之罪，
    為累犯，應依刑法第四十七條規定遞加重其刑。爰審酌被告為求謀生致觸本件犯
    行，犯罪後坦認所犯罪行，及其犯罪之手段、動機等一切情狀，量處如主文所示
    之刑，並諭知易科罰金之折算標準。扣案之證號一０二二四七號「甲○○」台北
    縣營業小客車駕駛人執業登記證，係供被告犯罪所用之物，且為被告所有，業據
    其供承在卷，依刑法第三十八條第一項第二款、第三項規定，宣告沒收之。
五、另按九十年一月四日修正，九十年一月十二日生效之刑法第四十一條第一項規定
    ：「犯最重本刑為五年以下有期徒刑之罪，而受六月以下有期徒刑或拘役之宣告
    ，因身體、教育、職業或家庭之關係或因其他正當事由，執行顯有困難者，得以
一元以上三元以下折算一日，易科罰金。但確因不執行所宣告之刑，難收矯正之
    效或難以維持法秩序者，不在此限。」，本件被告行為時雖仍係舊法時期，惟此
    關於執行之事項既經修訂，而與罪刑之輕重問題無涉，自應適用前開新法規定，
    不生新舊法律適用之比較問題，合予敘明。
六、公訴人起訴被告彩色影印複製扣案之執業登記證，並於背面複製「台北縣警察局
    核定章」之行為，涉刑法第二百十八條之偽造公印文罪嫌。惟按刑法上所謂公印
    或公印文，係專指表示公署或公務員資格之印信而言，即俗稱之大印與小官章及
    其印文；又如不足以表示公署或公務員之資格者，不得謂之公印，即為普通印章
    ，最高法院六十九年台上字第六九三號、六十九年台上字第一六七六號判例分別
    可資參照。次按，在紙上或物品上之文字、符號、圖畫、照像，依習慣或特約，
    足以為表示其用意之證明者，關於本章及本章以外各罪，以文書論，刑法第二百
    二十條第一項定有明文。本件扣案之執業登記證背面之執業情形異動紀錄欄上所
    蓋之「台北縣警察局核定章」，僅在表示該證號持有人符合營業小客車駕駛人執
    業登記管理辦法中之相關申領條件，而由台北縣警察局核發該執業登記證，該印
    文本身既不足以表彰一定之用意，而屬上開條文所規定之準文書性質，亦非表示
    公署或公務員之資格，為公印文，而應屬於刑法第二百十七條之一般印文，此業
    經公訴人於本院審理中更正。然稱偽造，指無製作權之人，擅自製作他人名義之
    印章、印文；而盜用，指無使用權之人擅自使用他人真正印章、印文，本件被告
    以彩色影印之方式將該印文複印於扣案之執業登記證上，並非「製作」之行為，
    而應為盜用行為，但其所據以複印之印文又非真正已如前述，而不該當於「盜用
    」之定義，是被告複印該印文部分之行為不構成犯罪，惟公訴人認與前開論罪科
    刑部分有方法結果之牽連關係，為裁判上一罪，故本院爰不另為無罪之諭知。
據上論斷，應依刑事訴訟法第二百九十九條第一項前段、刑法第二十八條、第五十六
條、第二百十六條、第二百十二條、第四十一條第一項前段、第四十七條、第三十八
條第一項第二款，罰金罰鍰提高標準條例第一條前段、第二條，判決如主文。
本案經檢察官陳錫柱到庭執行職務。
中      華      民      國      九十      年      七    月    二十六    日
                                      臺灣臺北地方法院刑事第三庭
                            審判長法  官
                                                法  官
                                                法  官
得上訴
附錄本案論罪科刑法條全文
刑法第二百十六條
刑法第二百十二條


司法院資訊處製作；財團法人民間司法改革基金會備份。
